【裁判字號】    99,台上,5865
【裁判日期】    990924
【裁判案由】    誣告等罪
【裁判全文】
最高法院刑事判決            九十九年度台上字第五八六五號
上  訴  人  甲○○
            乙○○
共      同
選任辯護人  鄧翊鴻律師
上列上訴人等因誣告等罪案件，不服台灣高等法院中華民國九十
七年十二月四日第二審判決（九十七年度上訴字第五四八七號，
起訴案號：台灣台北地方法院檢察署九十六年度偵字第一八五二
一號、第一八五二二號），提起上訴，本院判決如下：
    主  文
原判決關於乙○○於民國九十六年一月十二日偽證及甲○○部分
均撤銷，發回台灣高等法院。
其他上訴駁回。
    理  由
一、撤銷發回（乙○○於九十六年一月十二日偽證「有罪」及甲
○○）部分：
本件第一審判決分別論處上訴人甲○○誣告罪刑（累犯，處有期
徒刑拾月，減為有期徒刑伍月）；上訴人乙○○偽證（於九十六
年一月十二日為偽證）罪刑（累犯，處有期徒刑捌月，減為有期
徒刑肆月）；上訴人等及檢察官分別提起第二審上訴，經原審以
檢察官及上訴人等之上訴均顯無具體理由，俱屬不合上訴之法定
要件，並不經言詞辯論，從程序上駁回檢察官及上訴人等在第二
審之上訴；固非無見。
惟查：不服第一審判決而上訴於第二審法院者，依刑事訴訟法第
三百六十一條第二項規定，所提出第二審上訴書狀「應述具體
理由」，固為法律上應具備之程式。然所稱「具體理由」，係指
就不服之判決須為具體之指摘而言，如僅泛稱原判決認事用法或
量刑不當、採證違法、判決不公等，均非具體理由。倘上訴理由
就其所主張第一審判決有違法或不當之情形，已舉出該案相關之
具體事由，自非徒托空言或漫事指摘；又現行刑事訴訟法就第二
審上訴係採行覆審制，就第一審判決經上訴之部分，為完全重複
之審理，並據以認事、用法及量刑，而非單純書面審核第一審判
決有無不當或違法而已。被告於第一審未提出之抗辯或未聲請調
查之證據，於第二審始行提出或聲請，仍為法所不禁，第二審自
應予以審酌、調查，縱其所舉證據經調查結果並無可採，要屬上
訴有無理由之範疇，尚難遽謂係未述具體理由。本件甲○○、
乙○○不服第一審之科刑判決，於法定期間內提起上訴，其等共
同上訴理由略以：楊細九於甲○○告訴其傷害案件（下稱楊細九
傷害案件）供稱案發當時其僅站在甲○○所騎機車前，擋住甲○
○，並未用手拉住其機車，也沒推倒甲○○之機車，係甲○○自
己放下機車不管，徒步離去，其見狀先將甲○○之機車熄火並牽
到對面停放，再跟著甲○○走到派出所云云，但楊細九係水泥工
人力氣大，一推一拉很容易推倒甲○○之機車，且楊細九並未跟
甲○○前往派出所，證人即警員鍾國光於楊細九傷害案件中證稱
甲○○第二次回來派出所說被楊細九推倒受傷，機車不見，其與
甲○○前往現場尋找機車等語，可知楊細九所言不實。又於案發
當晚甲○○有告知陳秀夫其被楊細九推倒致腳部受傷，陳秀夫有
看見甲○○腳有受傷。另乙○○於案發當時，有看見楊細九與甲
○○二人在拉扯，致甲○○機車倒地受傷，因甲○○急於前往派
出所報案，又等候警員鍾國光處理他務後再回到現場，那時乙○
○已離開現場，所以鍾國光並未看到乙○○；除外，經甲○○一
再查訪現場附近，亦有證人林勝凱目擊案發經過，請求予以傳訊
查明等語（原審卷第四十一頁至第五十一頁）。是上訴人等之上
訴理由已對第一審判決為指摘，並舉出證人及請求傳訊；能否謂
其等之上訴未述具體理由？原審能否毋庸就其上訴所主張之事
由，調查並判斷有無理由？原判決並未詳酌上述卷內資料，逕以
上訴人等人之上訴理由「僅泛言原判決認定事實錯誤」，即認其
等之上訴為不合法律上之程式，予以駁回，要難謂為適法。應認
原判決關於乙○○於九十六年一月十二日偽證（有罪）及甲○○
部分有撤銷發回之原因。另乙○○被訴於九十五年四月十二日偵
查中為偽證部分，原判決以乙○○係由檢察事務官為詢問，依法
不能且亦未命乙○○具結，此部分不成立偽證罪，因檢察官以此
部分與乙○○於審判中為偽證部分，屬數罪併罰起訴，乃維持第
一審諭知此部分無罪之判決，檢察官並未提起第三審上訴，是該
部分應已確定而與有罪發回部分，已無一罪關係，併予敘明。
二、上訴駁回（乙○○關於九十五年四月十二日偽證「無罪」）
部分：
乙○○提起本件上訴，未聲明一部上訴，視為全部上訴，其就原
判決維持第一審諭知其餘部分無罪（即被訴於九十五年四月十二
日偽證「無罪」部分），亦提起上訴。但刑事被告之上訴，以受
有不利益之裁判，為求自己利益起見請求救濟者，始得為之，無
罪之判決並非不利於被告，被告自不得對之提起上訴，乙○○對
上開無罪部分之判決，一併提起上訴，應非法之所許，予以駁回
。
據上論結，應依刑事訴訟法第三百九十五條前段、第三百九十七
條、第四百零一條，判決如主文。
中    華    民    國  九十九  年    九    月  二十四  日
                      最高法院刑事第七庭
                          審判長法官  林  永  茂
                                法官  蘇  振  堂
                                法官  林  立  華
                                法官  蔡  國  在
                                法官  陳  春  秋
本件正本證明與原本無異
                                      書  記  官
中    華    民    國  九十九  年    九    月  二十八  日
                                                    m

司法院資訊處製作；財團法人民間司法改革基金會備份。
